最高法院民事裁定　　　　　　　九十四年度台簡上字第二二號
　　上　訴　人　乙○○
　　訴訟代理人　林淑惠律師
　　被 上訴 人　甲○○
上列當事人間請求確認本票債權不存在事件，上訴人對於中華民
國九十四年一月十四日台灣台北地方法院第二審判決（九十三年
度簡上字第五九七號），提起上訴，本院裁定如下：
    主  文
上訴駁回。
第三審訴訟費用由上訴人負擔。
    理  由
按對於簡易訴訟程序之第二審判決，其上訴利益逾民事訴訟法第
四百六十六條所定之額數者，當事人僅得以其適用法規顯有錯誤
為理由，逕向最高法院提起上訴，並須經原裁判法院之許可，此
項許可，以訴訟事件所涉及之法律見解具有原則上之重要性者為
限，此觀同法第四百三十六條之二第一項、第四百三十六條之三
第一項及第二項之規定自明。本件上訴人對於原第二審判決逕向
本院提起上訴，係以：系爭本票裁定係於民國九十三年二月二十
七日始送達與伊，被上訴人於同年月十三日通知伊已將系爭本票
裁定所示債權及該執行名義讓與其父范培良時，伊既未收受裁定
，該本票裁定之債權尚未生效，是項讓與對伊應不生效。且被上
訴人僅係將系爭本票裁定執行名義之債權讓與范培良，嗣由范培
良執該裁定對伊聲請強制執行，則被上訴人並非讓與系爭本票，
伊以該本票為偽造為由，依非訟事件法第一百零一條第一項規定
對執票人之被上訴人提起確認本票債權不存在之訴，如獲勝訴判
決確定，系爭本票裁定為執行名義之執行力因而消滅，自有確認
判決之法律上利益。原第二審認伊提起本件訴訟無即受確認判決
之法律上利益，顯有適用法規錯誤之違法云云，為其論據。查本
票之發票人如於該票據上為合法之發票行為，對於執票人即負有
到期付款之票據債務，執票人依票據法第一百二十三條規定，聲
請法院裁定許可對發票人強制執行，僅係為取得執行名義，並非
執票人須經上開裁定後，始得對發票人主張票據債權。上訴人主
張被上訴人將系爭本票裁定之債權讓與其父范培良時，伊未收受
裁定，該債權尚未生效，不生讓與之效力等語，不無誤會。又確
認之訴非原告有即受確認判決之法律上利益者，不得提起。所謂
即受確認判決之法律上利益，係指法律關係之存否不明確，原告
主觀上認其在法律上之地位有不安之狀態存在，且此種不安之狀
態，能以確認判決將之除去者而言，若縱經法院判決確認，亦不
能除去其不安之狀態者，即難認有受確認判決之法律上利益。原
第二審以被上訴人已將系爭本票裁定所載之本票債權讓與范培良
，並由范培良執該本票裁定對上訴人聲請強制執行，則上訴人以
被上訴人為被告提起本件確認系爭本票裁定所載之本票債權不存
在之訴，縱獲勝訴判決，其效力並不及於范培良，仍不能除去其
法律上不安之狀態，因認上訴人所提本件訴訟無即受確認判決之
法律上利益，於法並無不合。本件經核並無所涉及之法律見解具
有原則上之重要性之情事，上訴人逕向本院提起上訴，不合民事
訴訟法第四百三十六條之二第一項及第四百三十六條之三第二項
之規定而不應許可，其上訴難謂合法。
據上論結，本件上訴為不合法。依民事訴訟法第四百三十六條之
五第一項、第九十五條、第七十八條，裁定如主文。
中　　華　　民　　國　九十四　年　　七　　月　二十八　日
                      最高法院民事第八庭
                          審判長法官  劉　延　村
                                法官  陳　重　瑜
                                法官  黃　秀　得
                                法官  葉　勝　利
                                法官  劉　福　聲
      本件正本證明與原本無異
                                      書  記  官
中　　華　　民　　國　九十四　年　　八　　月　 十一　 日
                                                   Ｒ
